【裁判字號】    89,易,1779
【裁判日期】    890907
【裁判案由】    違反台灣地區與大陸地區人民關係條例
【裁判全文】
臺灣臺南地方法院刑事判決                        八十九年度易字第一七七九號
    公  訴  人  臺灣臺南地方法院檢察署檢察官
    被      告  甲○○
右列被告因違反臺灣地區與大陸地區人民關係條例案件，經檢察官提起公訴（八十九
年度偵字第六０八五號），本院判決如左：
    主  文
甲○○無罪。
    理  由
一、公訴意旨略以：被告甲○○係設在臺南市○○街五一巷四號之「美爽爽護膚名店
    」負責人，明知何玉乾（另為不起訴處分）是大陸地區人民，竟意圖營利，於八
    十九年五月十五日晚上七時二十分許，以每日工作八小時，每月薪資新台幣（下
    同）二萬五千元之條件，雇用何玉乾在其店內為客人從事按摩工作，嗣於同日晚
    上七時四十分許，在上址為警當場查獲，因認被告涉犯臺灣地區與大陸地區人民
    關係條例第八十三條第一項罪嫌云云。
二、按犯罪事實應依證據認定之，無證據不得推定其犯罪事實；又不能證明被告犯罪
    者，應諭知無罪之判決，刑事訴訟法第一百五十四條、第三百零一條第一項定有
    明文。次按認定不利於被告之事實，須依積極證據，苟積極證據不足為不利於被
    告事實之認定時，即應為有利於被告之認定，更不必有何有利之證據，最高法院
    著有三十年上字第八一六號判例可資參照。
三、公訴人認被告涉有上開罪嫌，無非係以何玉乾口音明顯與臺灣本地人民不同且被
    告曾於偵查中供承有懷疑何玉乾係大陸人民，因而認定被告有雇用大陸人士從事
    與其來台目的不符工作之不確定故意為其主要論據。訊據被告固坦承有於八十九
    年五月十五日晚上七時二十分許，以每月二萬五千元之代價，僱用何玉乾在其任
    負責人之「美爽爽護膚名店」從事按摩工作，且於七時四十分許即遭警查獲之事
    實，惟堅詞否認有何上開公訴人所指之違反臺灣地區與大陸地區人民關係條例犯
    行，辯稱：何玉乾來應徵時，有向其索取身分證，何玉乾稱未帶在身上，待明日
    再補，伊不知何玉乾為大陸人士等語。經查，一般僱用非法勞工之雇主，所給付
    予非法勞工之工資均顯低於本地勞工，否則何有甘冒違法風險而僱用非法勞工之
    必要。然被告以每月薪資二萬五千元僱用何玉乾等情，業據被告及何玉乾分別於
    警訊、偵查及本院調查時陳稱在卷，核被告給付何玉乾之薪資數額與僱用一般本
    地勞工並無明顯偏低之情事，由此觀之，尚難認被告對何玉乾為大陸地區人民一
    事有所認識而具備犯罪之故意。次查況經本院訊之證人即製作何玉乾警訊筆錄之
    臺南市警察局第一分局警員乙○○、丙○○復分別證稱：「（問：何玉乾說話口
    音如何？）她不會說台語，國語很標準，口音聽得出來是外省人，但是聽不出是
    大陸來的」、「（問：何玉乾說話口音如何？）他的口音要仔細聽才聽得出來是
    大陸人，一般人聽不出來」等語（見本院八十九年七月二十五日訊問筆錄），是
    證人丙○○、乙○○於警局訊問何玉乾之時間長達一、二小時（見警卷筆錄），
    仍無法充分辨識何玉乾係大陸地區人民，更遑論被告與何玉乾相處僅短短二十分
    鐘，此亦經何玉乾陳稱在卷，則被告所辯：不知何玉乾是大陸地區人民，尚非子
    虛，應可採信。另查，被告雖於檢察官偵查時陳稱：「（問：何玉乾口音明顯不
    是臺灣人為何還僱用她？）我懷疑她是大陸人民，她說要補證件給我，我以為她
    是眷村長大」等語（見偵卷第八頁），然被告於面試何玉乾時，確曾向何玉乾索
    取身分證乙節，業據證人何玉乾於警訊時證述屬實，堪認被告並非明知何玉乾係
    大陸地區人民，否則豈有再向何玉乾索取身分證件之理？綜上所述，既無足為不
    利被告認定之證據，且又查無堪令一般人均不致懷疑被告明知所僱用者為大陸地
    區人民之直接或間接證據，即難謂被告有僱用大陸地區人民從事與來台目的不符
    工作之「故意」或「認識」，揆諸前揭說明，不能證明被告犯罪，依法自應為被
    告無罪之諭知。
據上論斷，應依刑事訴訟法第三百零一條第一項，判決如主文。
本案經檢察官王百玄到庭執行職務。
中      華      民      國      八十九      年      九      月    七    日
                                      臺灣臺南地方法院刑事第二庭
                                          審判長法  官  林  勇  奮
                                                法  官  王  獻  楠
                                                法  官  鄭  燕  璘
右正本證明與原本無異。
如不服本判決，應於判決送達後十日內，向本院提出上訴狀。
                                                書記官  田  富  蓉
中      華      民      國      八十九      年      九      月    八    日


司法院資訊處製作；財團法人民間司法改革基金會備份。
